臺灣高雄地方法院刑事判決　　　　　96年度交簡上字第132號
上　訴　人
即　被　告　甲○○
上列上訴人因過失傷害案件，不服本院高雄簡易庭民國96年4 月
24日96年度交簡字第866 號判決（聲請簡易判決處刑案號：臺灣
高雄地方法院檢察署95年度偵字第29988 號），提起上訴，本院
管轄之第二審合議庭判決如下：
    主  文
原判決撤銷。
甲○○犯過失傷害罪，處有期徒刑肆月，減為有期徒刑貳月，如
易科罰金，以新台幣壹仟元折算壹日。
    事  實
一、甲○○於民國95年8 月7 日12時15分許，騎乘車牌號碼REL
    -598號重型機車，沿高雄縣大寮鄉打鐵店之產業道路由南向
    北方向行駛，途經該路與打鐵店街口欲左轉進入打鐵店街時
    ，本應注意車輛行至未設標誌、標線或號誌劃分幹、支線道
    且車道數又相同之交岔路口，轉彎車應暫停讓直行車先行；
    及應注意左轉彎時，應距交岔路口三十公尺前顯示方向燈或
    手勢，換入內側車道或左轉車道，行至交岔路口中心處左轉
    ，並不得占用來車道搶先左轉。而依當時天候雖下雨，然為
    日間自然光線、路面舖設柏油、無缺陷、視距良好之情形下
    ，亦未有何不能注意之情況，竟疏未注及此，即於甫進入該
    交岔路口然尚未抵達路口中心處即貿然左轉。適有丙○○騎
    乘車牌號碼ZXL-338 號輕機車，沿打鐵店街由西向東方向駛
    來，因閃避不及，丙○○所騎乘之輕機車左前車頭因而與甲
    ○○所駕駛之機車左側車身後座腳踏板位置發生碰撞，致丙
    ○○人車倒地，因而受有顴骨骨折、眼底骨折之傷害。
二、案經丙○○訴由高雄縣政府警察局林園分局報告臺灣高雄地
    方法院檢察署檢察官聲請以簡易判決處刑。
    理  由
壹、證據能力部分：
  (一)按被告以外之人於審判外之言詞或書面陳述，除法律有規定
    者外，不得作為證據，刑事訴訟法第159 條第1 項固定有明
    文。惟被告以外之人於審判外之陳述，雖不符同法第159 條
    之1 至之4 之規定，而經當事人於審判程序同意作為證據，
    法院審酌該言詞陳述或書面陳述作成時之情況，認為適當者
    ，亦得為證據。又當事人、代理人或辯護人於法院調查證據
    時，知有第159 條第1 項不得為證據之情形，而未於言詞辯
    論終結前聲明異議者，視為有前項之同意，同法第159 條之
    5 亦定有明文。查卷附告訴人丙○○之警詢筆錄、高雄縣政
    府警察局林園分局道路交通事故現場勘驗圖、道路交通事故
    現場圖、道路交通事故調查報告表(一)(二)、高雄縣政府警察局
    林園分局95年12月13日高縣林警交字第0950023698號函暨所
    附職務報告、被告所提出磚牆位置圖、長庚紀念醫院診斷證
    明書1 紙，性質上均為被告以外之人於審判外之言詞陳述或
    書面陳述，而屬傳聞證據，然公訴人、被告對於上開文書之
    證據能力均未爭執，且均同意引為證據使用，本院審酌該證
    據資料作成時之情況，核無違法取證或其他瑕疵，認為以之
    作為證據為適當。
  (二)按「法院或檢察官得囑託醫院、學校或其他相當之機關、團
    體為鑑定，或審查他人之鑑定」、「鑑定之經過及其結果，
    應命鑑定人以言詞或書面報告。」，刑事訴訟法第206 條第
    1 項、208 條第1 項前段定有明文。卷附臺灣省高屏澎區車
    輛行車事故鑑定委員會96年1 月17日高屏澎鑑字第951202號
    鑑定意見書，係臺灣高雄地方法院檢察署檢察官依上揭刑事
    訴訟法第208 條之規定囑託機關、團體所為之鑑定，而上開
    鑑定報告，即屬依刑事訴訟法第206 條第1 項之規定所出具
    之書面鑑定報告，該鑑定意見書雖係被告以外之人於審判外
    之陳述，然既屬依上揭刑事訴訟法之規定所提出之書面鑑定
    報告，即合於同法第159 條第1 項規定所稱「法律有規定者
    」有證據能力之情形，故本院自得採為審酌之證據。
  (三)卷附交通事故現場蒐證照片4 幀、高雄縣政府警察局林園分
    局95年12月13日高縣林警交字第0950023698號函所附蒐證照
    片8 幀、被告提出之磚牆照片1 幀，均係傳達照相當時現場
    情況，而透過照片傳達的情形與現場真實情形，在內容上的
    一致性，透過機械的正確性來加以保障，換言之，照片並不
    存在人對現實情形的知覺、記憶所經常發生的表現錯誤，是
    認照片之性質係非供述證據，並無傳聞法則之適用，且於此
    亦別無證據證明上開蒐證照片有經偽造變造之情形，自有證
    據能力。
貳、實體方面：
一、訊據上訴人即被告甲○○固坦認於前開時、地與告訴人丙○
    ○所騎乘之上開車輛發生撞擊等情，然矢口否認有何未讓直
    行車先行及未至交岔路口中心即搶先左轉彎之過失行為。並
    辯稱：伊至該交岔路口前已有減速，並進入本件交岔路口中
    心線後再左轉行駛，伊機車倒地地點係伊左轉完成並已離開
    交岔路口以後之處，告訴人機車倒地處也在距離交岔路口約
    1.5 公尺處，顯見伊已完成轉彎並沿打鐵店街由東向西行駛
    ，其既已完成轉彎又如何能禮讓告訴人先行？且伊進入路口
    前雖感覺有聽到對方機車之聲音及對方車燈，但因告訴人車
    速過快，伊閃避不及，本件係告訴人車速過快為肇事主要原
    因云云。經查：
  (一)被告於上開時、地騎乘上揭重型機車，與告訴人所騎乘上開
    輕型機車發生車輛碰撞之事實，業據被告於警詢、偵查及本
    院審理中均供承在卷，核於告訴人於警詢、偵查及本院審理
    中指述情節大致相符，並有道路交通事故現場勘驗圖、道路
    交通事故現場圖、道路交通事故調查報告表(一)(二)各1 份、交
    通事故現場蒐證照片4 幀附卷可稽（見高雄縣政府警察局林
    園分局高縣林警偵移字第0950001614號刑案偵查卷宗，下稱
    警卷，第5 至9 頁）。又本件交岔路口並未設標誌、標線或
    號誌劃分幹支線道，且該產業道路與打鐵店街之車道數相同
    等情，亦有上揭現場圖及高雄縣政府警察局林園分局95年12
    月13日高縣林警交字第0950023698號函暨所附職務報告1 份
    、蒐證照片8 幀（本院卷第23至26頁）為憑。此部分事實堪
    以認定。
  (二)被告雖辯稱其於車禍發生前業已完成左轉彎云云。惟查，證
    人即告訴人於警詢時指述：事發時係被告左轉未踩煞車且蛇
    行直接衝撞其機車等語（警卷第3 頁背面）；又於本院審理
    時證稱：其當時車速約20、30公里左右，其尚未騎到本件交
    岔路口時，被告即突然自其右側衝出，因為路邊有雜草，感
    覺被告好像是躲在草叢中突然衝出來，當時撞到前，被告機
    車係自被告行車方向左前方斜過來，而發生車禍。其機車車
    頭與被告機車左側車身後座腳踏板位置相撞。兩車相撞時，
    被告還繼續硬要往前騎，其撞到後就緊急煞車，其車輛就在
    原地倒地，被告之機車在其車尾後方倒地等語（本院96年度
    交簡上字第132 號卷，下稱本院卷，第55頁）。復參酌本件
    兩車撞擊後，被告之機車車頭朝西北方，告訴人之機車車頭
    朝約東南方，兩車倒地之位置均在本件產業道路與打鐵店街
    交疊區域之西側，有卷附交通事故現場勘驗圖、道路交通事
    故現場圖各1 份可憑（警卷第5 、6 頁），且自告訴人行車
    方向觀之，係在告訴人尚未進入打鐵店街與本件產業道路交
    疊區域前，併本件係告訴人之機車車頭撞擊被告機車左側車
    身後座腳踏板位置等情，核與卷附道路交通事故現場蒐證相
    片所示車損情況相符（警卷第9 頁），均與告訴人上揭所證
    車禍發生情形若合符節。被告雖辯稱其事先係進入本件交岔
    路口中心後始左轉，並已完成左轉正由東向西前進云云。惟
    參酌告訴人於車禍發生前係沿打鐵店街由西向東行駛，果被
    告與告訴人之機車發生撞擊前，被告業已完成左轉彎，正由
    東向西行駛，則兩車撞擊部位應均在車頭部位或係車身擦撞
    ；再觀以上揭兩車倒地位置，被告之機車車頭、車尾距打鐵
    店街北側路緣分別約2.7 公尺、3.1 公尺，告訴人機車車尾
    距打鐵店街北側路緣更達3.4 公尺，而打店街路寬僅約4.7
    公尺，亦有上揭道路交通事故現場圖可資佐證，則果車禍發
    生前被告確有進入本件交岔路口中心處再左轉，並已完成左
    轉，衡情被告之行車位置應較靠近打鐵店街北側路緣，兩車
    撞擊後停止位置亦應較靠近打鐵店街北側，然參以上揭兩車
    倒地位置，均較靠近打鐵店街南側路緣，且被告機車倒地位
    置更已逾打鐵店街路寬之一半而偏向南側，被告所辯上情顯
    與現場跡證不符。又查，被告雖另辯稱伊轉彎時之路口左側
    有一道磚牆擋住伊之視線，伊在轉彎時不知有來車云云（本
    院卷第46頁背面）。然依被告所繪磚牆位置，係在該產業道
    路西側路緣靠近本件交岔路口處，有其所提出磚牆位置圖、
    磚牆照片各1 份為憑（本院卷第48頁）。依該等位置觀之，
    被告如依交通規則靠中線或右側行駛，且於抵達該產業道路
    口與打鐵店街南側路緣交界處減速或停止，而為查看，仍可
    看見打鐵店街之來車。被告卻僅感覺聽到機車之聲音及有看
    到車燈，此部分業據被告於本院審理時供承在卷（本院卷第
    62頁），益證被告係較靠近該產業道路西側（左側）行駛無
    誤，其視線始會遭該磚牆遮蔽，其所辯於接近本件交岔路口
    時係靠產業道路中線行駛一情，亦顯不足採，而恰與告訴人
    結證稱：被告自該產業道路靠近左側路面向左前方斜切衝出
    後，其因閃避不及，車頭撞擊被告機車左側中段車身，其機
    車原地倒地，惟被告尚硬往前即由東往西方向行駛之情形相
    符。是被告上開所辯均屬不實，而難採信。準此，綜觀告訴
    人機車行向及倒地位置、被告於警詢、偵查中曾自承當時欲
    左轉打鐵店街、被告之機車係左側車身遭撞擊、被告之機車
    遭撞擊後車頭朝向西北方，及本件撞擊後兩車倒地位置在打
    鐵店街南側（西往東方向右側道路）且尚未進入與該產業道
    路交疊區域前等情以斷，已足認本件被告於沿上開產業道路
    欲左轉進入打鐵店街前，在未進入該交岔路口之中心點時，
    即搶先佔用該產業道路北往南方向之行車道斜切左轉自明。
  (三)再查，雖本件車禍經送台灣省車輛行車事故鑑定委員會鑑定
    結果，認被告駕駛輕機車支線左轉未讓直行車先行為肇事主
    因，有該會高屏澎區951202號鑑定意見書1 紙可按（偵卷第
    14頁）。然被告機車車損係在左側車身後座腳踏板位置，業
    如前述，且本件產業道路及打鐵店街並未設置標誌、標線或
    號誌劃分幹支線道，業如前述，惟該鑑定報告卻認被告之車
    損在右側車身，且認定被告之行車車道為支線，顯均有誤解
    ，則該鑑定意見對於據以推定被告過失之基礎事實既有錯誤
    ，據該基礎事實所推論之鑑定意見即有失其正確性，而無可
    採。被告雖又請求再將本件車禍資料送請鑑定，以明告訴人
    之車速是否過快云云。惟本件兩車撞擊前之速度係瞬間發生
    之事，且速度快慢之認定，往往因當事人之生活經驗、個人
    感覺而有不同之評斷，又依卷附道路交通事故現場圖所載，
    現場亦未遺留相關煞車痕可供比對，況本件被告確有上開過
    失，已堪認定，而告訴人與被告發生撞擊後即倒地，顯見其
    車速非快，否則在速度帶動下將有打滑之跡象，是告訴人於
    本院結證稱其時速約二、三十公里，堪可採信。且被告係未
    依規定偏左占用產業道路北往南方向行車道，而自該產業道
    路直接以向左前方斜切之方式左轉，致尚未抵該交岔路口之
    告訴人閃避不及而發生碰撞，業經認定如前。是被告此部分
    請求之鑑定事項，即無調查之必要，均併予敘明。
  (四)按「行至無號誌或號誌故障而無交通指揮人員指揮之交岔路
    口，支線道車應暫停讓幹線道車先行。未設標誌、標線或號
    誌劃分幹、支線道者，少線道車應暫停讓多線道先行；車道
    數相同時，轉彎車應暫停讓直行車先行；同為直行車或轉彎
    車者，左方車應暫停讓右方車先行。」，道路交通安全規則
    第102 條第1 項第2 款前段、中段分別定有明文。再按「左
    轉彎時，應距交岔路口三十公尺前顯示方向燈或手勢，換入
    內側車道或左轉車道，行至交岔路口中心處左轉，並不得占
    用來車道搶先左轉。」，此觀諸同條第1 項第5 款規定亦明
    。又查本件交岔路口並未設標誌、標線或號誌劃分幹支線道
    ，且該產業道路與打鐵店街之車道數相同等情，已如前述，
    而本件被告既欲左轉彎進入打鐵店街，告訴人斯時欲沿打鐵
    店街直行，亦經認定如前，則參諸上開規定，被告之轉彎車
    自應禮讓告訴人之直行車先行。本件被告騎乘機車，考領有
    駕駛執照等情，已據道路交通事故調查報告表(二)記載明確，
    是其對上開道路交通安全規則，自應知之甚詳。而查肇事當
    時天氣雖雨，然為日間自然光線、路面舖設柏油、無缺陷、
    視距良好，亦有上開道路交通事故調查報告表(一)可稽，是客
    觀上並無不能注意之情事。然被告竟於沿上開產業道路偏左
    側行駛，於欲左轉打鐵店街前，疏未讓告訴人之直行車先行
    ，反與之爭道，且於未進入該交岔路口之中心線，即搶先占
    用該產業道路左側直接向左前方斜切左轉進入打鐵店街，致
    發生本件車禍事故，被告駕駛行為已有過失甚明。
  (五)被告駕駛行為既有上揭過失，而致本件車禍，且告訴人確因
    本件車禍受有顴骨骨折、眼底骨折之傷害，業為被告自承在
    卷，並有長庚紀念醫院診斷證明書1 紙附卷可稽（見警卷第
    9 頁）。則告訴人所受上開傷勢，顯與被告之上開過失行為
    有相當因果關係。綜上所述，本件事證明確，被告犯行堪以
    認定，應依法論科。
四、核被告所為，係犯刑法第284 條第1 項過失傷害罪。原審認
    被告罪證明確，予以論罪科刑，固非無見。惟：(一)本件交岔
    路口係未設標誌、標線或號誌劃分幹、支線道之交岔路口，
    且車道數相同，然因被告為轉彎車，而應禮讓直行車先行，
    業如前述，原審逕引用檢察官聲請簡易判決處刑意旨，認被
    告係支線道車，應暫停讓幹線道車先行，已有誤解。(二)被告
    於未進入該交岔路口之中心，即占用來車道搶先左轉，亦如
    前述，原審就此未予論及，容有未恰。(三)按「對於未發覺之
    罪自首而受裁判者，得減輕其刑。」，刑法第62條前段定有
    明文。本件被告於肇事後犯罪未被有偵查權之公務員或機關
    發覺前，向到場處理車禍事故之員警魏振山坦承其為肇事人
    ，進而接受裁判，有卷附本院辦理刑事案件電話紀錄表查詢
    表1 紙可稽，此部分符合上揭自首之規定。原審疏未論及是
    否予以減輕，亦有未當。被告上訴意旨指摘原審未考量告訴
    人之車速過快，為本件肇事主因，量刑過重云云，惟本件尚
    難認告訴人有何車速過快之情，業如前述，且衡以本件交岔
    路口路權歸屬係屬告訴人之直行車所有，被告未與禮讓，並
    進而違規左轉，被告過失行為應為肇事之主因，被告此部分
    上訴理由，亦無可採。然原審判決既有前開可議之處，自應
    由本院撤銷自為判決。而本件被告雖符合自首之規定，然依
    上揭刑法第62條規定條文文義既規定為「得」減輕其刑，本
    院自得審酌相關情事而為裁量。爰審酌被告犯後雖向本院表
    示其有過失云云，然其上訴意旨卻一再指責告訴人車速過快
    為本件肇事主因，就車禍經過之細節及其上述未讓告訴人之
    機車先行、違規左轉等主要之過失行為，均置而不論，甚至
    飾詞狡辯；且本案車禍後，被告始終未與告訴人和解，其於
    偵查中向檢察官要求送車禍肇事責任鑑定後才願談賠償，然
    於上揭鑑定結果認其為肇事主因，檢察官據以起訴後，被告
    仍未與告訴人和解，在原審據檢察官聲請意旨予以處刑後，
    復上訴執稱原鑑定報告不可採，要求重新鑑定告訴人之車速
    。另本件審理期間，告訴人所提起之刑事附帶民事訴訟業經
    本院鳳山簡易庭以96年度鳳簡字第1125號判決判處被告應給
    付告訴人新台幣（下同）61,853元，且未據被告與告訴人提
    出上訴，而確定在案，業據被告、告訴人陳明在卷，並有上
    揭民事判決附卷可憑，被告之民事賠償責任已然明確，被告
    果有誠意賠償，自可據為其履行之依據。然其於本院審判程
    序中表示願意依該民事判決履行，卻又供稱不知道告訴人意
    思為何，且稱刑事部分未解決，不知民事部分如何處理等語
    ，又經本院諭知應於十日內就該賠償部分予以處理，竟屆期
    絲毫未給付告訴人分文，有告訴人陳報狀1 紙可憑。顯見被
    告雖陳明其願意賠償云云，然其主觀上自始至終均無填補告
    訴人損害之誠意，並一再藉詞上訴，惡意拖延罪責，其言行
    不一，毫無悔意，犯後態度至為惡劣，實不宜邀自首減刑之
    寬典，爰不予減輕其刑。復審酌被告前有竊盜、偽造文書之
    前科（均不構成累犯），有卷附臺灣高等法院被告前案紀錄
    表1 紙附卷可佐，品行不佳；又其騎乘機車有上開違規之過
    失行為，致告訴人受有顴骨骨折、眼底骨折之傷害，侵害告
    訴人身體法益，及上揭被告犯後態度至為惡劣等情，認本件
    應予從重量處，以收警惕之效，及考量被告犯罪動機、目的
    、告訴人所受上揭傷勢非輕等一切情狀，量處如主文所示之
    刑。再按「中華民國96年罪犯減刑條例」業經總統於96年7
    月4 日公布，同年7 月16日施行，本件被告犯罪時間，係在
    96 年4月24日以前，且其所犯罪名與宣告刑，經核符該條例
    第2 條第3 款規定，且無第3 條所列不予減刑之情形，本件
    即應於減刑後，依同條例第7 條規定於判決主文同時諭知其
    宣告刑及減得之刑。併審酌被告為高職畢業，現在工廠工作
    ，每月收入約2 萬元，業據其供明在卷及其犯罪情節等情，
    諭知如主文所示易科罰金之折算標準，以示懲儆。
論上論斷，應依刑事訴訟法第455 條之1 第1 項、第3 項、第36
9 條第1 項前段、第364 條、第299 條第1 項前段，刑法第284
條第1 項前段、第41條第1 項前段，刑法施行法第1 條之1 ，中
華民國九十六年罪犯減刑條例第2 條第1 項第3 款、第7 條，判
決如主文。
本案經檢察官乙○○到庭執行職務。
中　　華　　民　　國　　96　　年　　9 　　月　　29　　日
                      交通法庭  審判長  法  官  黃惠玲
                                        法  官  蔣志宗
                                        法  官  黃苙荌
上正本證明與原本無異
不得上訴。
中　　華　　民　　國　　96　　年　　10　　月　　4 　　日
                                        書記官  郭育秀
附錄本案論罪科刑法條全文：
中華民國刑法第284條
因過失傷害人者，處6 月以下有期徒刑、拘役或5 百元以下罰金
，致重傷者，處1 年以下有期徒刑、拘役或5 百元以下罰金。
從事業務之人，因業務上之過失傷害人者，處1 年以下有期徒刑
、拘役或1 千元以下罰金，致重傷者，處3 年以下有期徒刑、拘
役或2 千元以下罰金。
